臺灣新北地方法院刑事判決　　　　　　　110年度訴字第860號
公　訴　人　臺灣新北地方檢察署檢察官
被　　　告　王一鳴




上列被告因公共危險案件，經檢察官提起公訴（110 年度偵字第
00000號），本院判決如下：
    主  文
王一鳴犯如附表所示之罪，各處如附表所示之宣告刑及沒收之諭
知。應執行有期徒刑壹年拾月。
其餘被訴部分無罪。
    事  實
一、王一鳴基於放火燒燬他人所有物品之犯意，分別於附表所示
    時間，至附表所示地點，持打火機點火引燃附表所示之物，
    而延燒至附表所示之物而致生公共危險。嗣經警獲報後，循
    線查獲王一鳴，並扣得打火機1個，而查悉上情。
二、案經新北市政府警察局土城分局報告臺灣新北地方檢察署檢
    察官偵查起訴。
    理  由
壹、有罪部分：
一、證據能力有無之認定：
    本件認定事實所引用之傳聞證據，被告王一鳴於本院準備程
    序均明示同意作為證據（見本院卷第71頁），本院審酌該等
    證據作成時之情況，尚無顯不可信與不得作為證據之情形，
    亦無違法不當與證明力明顯過低之瑕疵，且與待證事實具關
    聯性，認為以之作為證據應屬適當，依刑事訴訟法第159 條
    之5 第1 項規定，均有證據能力。至以下所引其餘非屬供述
    證據部分，既不適用傳聞法則，復查無違法取得之情事存在
    ，自應認同具證據能力。
二、認定本案犯罪事實之證據及理由：
    訊據被告對於上開事實坦承不諱，核與證人即被害人陳國山
    、蕭富能、張棟材及證人林維翰於警詢時之證述相符（見偵
    卷第27至29、31至33、129 至135 、121 至123 頁），並有
    附表各編號所示地點縱火處照片各1 份、扣案之打火機相片
    、附表編號2 縱火處GOOGLE地圖及街景照片2 張、新北市政
    府消防局110 年6 月17日火災原因調查鑑定書暨所附火災原
    因調查鑑定書摘要、火災現場勘查人員簽到表、火災現場勘
    查紀錄及原因研判、火災出動觀察記錄、新北市消防局談話
    筆錄（張棟材、陳國山、蕭富能、蕭賓嫌）、火災鑑定實驗
    室火災證物鑑定報告、現場相關位置示意圖、新北市政府消
    防局現場照相資料共1 份、新北市政府警察局土城分局扣押
    筆錄暨扣押物品目錄表1 件附卷可稽（偵卷第63、64至66、
    70至71、72、115 至117 頁、本院卷第113 頁、偵卷第165
    至271 、41至45頁），堪認被告任意性自白與事實相符。從
    而，本案事證明確，被告犯行堪以認定，應依法論科。
三、論罪科刑：
  ㈠核被告所為，係分別犯刑法第175 條第1 項放火燒燬他人所
    有如附表各編號「燒毀物品」欄所示之物之罪。被告如附表
    所示4 次犯行，分別係於不同時間、地點放火燒毀不同被害
    人所有之物而致生公共危險，其犯意各別，行為互殊，應予
    分論併罰。另起訴書就附表編號4 所示犯行部分雖記載「火
    勢延燒林維翰所有之木製棧板」等語，然證人林維翰於警詢
    時並未證述有何木製棧板遭燒毀等情（見偵卷第121 至123
    頁），且依新北市政府消防局火災原因調查鑑定書所載該處
    僅有東側圍牆外人行道上枯葉堆及垃圾有焦黑情形等情，有
    該報告所附之火災現場勘查紀錄及原因研判1 紙在卷可憑（
    見偵卷第182 頁），是起訴書上開記載顯有違誤，應予更正
    如附表編號4 「延燒物品欄」所示，併此敘明。
  ㈡爰以行為人之責任為基礎，審酌被告於附表所示時間、地點
    ，分別放火燒毀如附表所示之物而致生公共危險，除使他人
    之財產毀損受有私益之侵害，更因被告上開犯行，使公眾就
    可能引發火災致更嚴重之危險侵害而恐懼，被告所為實有不
    該，而應予非難；另考量被告於本院準備程序中供稱其係為
    公共衛生始燒毀附表所示之物之犯罪動機，並佐以被告係以
    打火機點火而為本案犯行之手段及各次放火行為致生公共危
    險之程度，復衡酌被告於本院審理時自承其最高學歷為國中
    畢業之智識程度，其先前從事水泥工，經濟狀況一般，未婚
    、無須扶養之親屬家人之家庭狀況及經濟情形等一切情狀，
    分別量處如附表所示之刑，並定應執行刑如主文所示，以資
    儆懲。
四、沒收：
    扣案之打火機1 個為被告所有，且係供本案犯罪所用之物，
    業經本院認定如前，應依刑法第38條第2 項前段宣告沒收。
貳、無罪部分：
一、公訴意旨略以：被告明知任意引燃火勢延燒，將致生公共危
    險：㈠於110 年5 月23日20時55分許，在新北市樹林區擺接
    堡路自行車道10.9K （起訴書誤載為100.9K）處，以打火機
    點燃明火，燒燬該處堆置之樹葉及垃圾袋等物（燃燒面積約
    1 平方公尺），致生公共危險，未撲滅火勢即行離去（下稱
    事實一）；㈡又於同日23時18分許，在新北市土城區中央路
    4 段52巷內楊麗珠所經營之「福德堂」前，以打火機點燃明
    火，燒燬衛生紙等物，致生公共危險，未撲滅火勢即行離去
    （下稱事實二）。因認被告所為，係犯刑法第175 條第1 項
    之公共危險罪嫌等語。
二、公訴人認被告涉有刑法第175 條第1 項之公共危險罪嫌，無
    非係以：㈠被告於警詢、偵查及聲請羈押訊問程序中之供述
    ；㈡證人楊麗珠於警詢中之證述；㈢新北市樹林區擺接堡路
    自行車道10.9K 處現場照片4 張、新北市土城區中央路4 段
    52巷內現場照片2 張、新北市政府消防局火災原因調查鑑定
    書1 份、扣案之打火機1 個等資為其論據。
三、按犯罪事實應依證據認定之，無證據不得認定犯罪事實。又
    不能證明被告犯罪者，應諭知無罪之判決，刑事訴訟法第15
    4 條第2 項、第301 條第1 項分別定有明文。又事實之認定
    ，應憑證據，如未能發現相當證據，或證據不足以證明，自
    不能以推測或擬制之方法，為裁判基礎。另認定犯罪事實所
    憑之證據，雖不以直接證據為限，間接證據亦包括在內；然
    而無論直接或間接證據，其為訴訟上之證明，須於通常一般
    之人不致有所懷疑，而得確信其為真實之程度者，始得據為
    有罪之認定，倘其證明尚未達到此一程度，而有合理之懷疑
    存在時，即無從為有罪之認定（最高法院40年台上字第80號
    、76年台上字第4986號裁判意旨參照）。又刑法第175 條之
    放火燒燬第173 條及第174 條以外之他人或自己所有物罪，
    行為人除須具備放火燒燬本條之他人或自己所有物之犯罪故
    意外，尚須致生公共危險，此乃學理上所稱之具體危險犯，
    亦即放火行為須有延燒目的物以外其他他人所有物之具體危
    險存在，惟不以實際上已發生此項延燒之事實為必要，又因
    本條不處罰未遂犯，是若目的物未達燒燬之程度者，即無成
    立本罪之餘地。
四、被告於本院準備程序及審理中固坦承其有分別於上開時間、
    地點以打火機點火燒毀上開所示之物等情（見本院卷第71、
    111 頁），並有證人楊麗珠於警詢之證詞在卷足憑（見偵卷
    第127 至128 頁），復有上開地點燒毀情形照片各1 份附卷
    可稽（見偵卷第67、69頁），就上開事實一部分亦有新北市
    政府消防局110 年6 月17日火災原因調查鑑定書1 份憑卷可
    參（見偵卷第165 至271 頁），是就此部分事實，首堪認定
    。然查：
  ㈠事實一部分：
    被告點火處為自行車道旁接近斜坡處，該處為柏油路面，且
    有水泥、磚頭相隔等情，有現場照片2 張附卷可稽（見偵卷
    第235 頁），而觀諸前開火災原因調查鑑定書所載略以：「
    搶救人員到達現場時已可見火光及白煙，火勢主要燃燒位置
    為2 處雜草樹葉，有臭味，無爆炸聲響，燃燒面積約1 平方
    公尺，無延燒；現場為戶外，無門窗及電源關閉情形。」，
    有前開鑑定書1 份在卷可憑（見偵卷第183 、189 頁），是
    依被告點火後燃燒之面積僅約1 平方公尺且緊鄰水泥、磚頭
    斜坡處之火勢情形，佐以點火處附近地面、結構等均非易燃
    燒之物，而點火後實際上亦無延燒之情，難認被告燒毀上開
    之物有危及不特定人或多數人生命、身體、財產安全之蓋然
    性存在，而認有致生公共危險之情。
  ㈡事實二部分：
    被告雖有於前開時間、地點點火燃燒上開物品，然就此部分
    尚非卷附新北市政府消防局火災原因調查鑑定書調查範圍而
    未有相關勘察記載或鑑定結果（見偵卷第165 至271 頁），
    而被告於警詢時供稱當時其係至福德堂廁所拿衛生紙擦臉，
    再將衛生紙裝在塑膠袋內，之後拿去旁邊柱子用打火機點燃
    衛生紙將塑膠袋燒掉等詞（見偵卷第19頁），然依被告指認
    事實二點火處之現場照片，該處為福德堂圍牆旁之紅色柱子
    ，四周並無易燃物品，且未見該處有何燃燒燒毀之痕跡，有
    現場照片2張附卷可稽（見偵卷第69頁），而證人楊麗珠於
    警詢時證稱伊宮廟遭人縱火，伊到現場查看時已清理完畢，
    伊並無任何財損，亦無人受傷等情（見偵卷第127至128頁）
    ，足認被告雖有以打火機點燃其所使用之衛生紙及塑膠袋，
    然並未以此方式放火燒毀他人所有物，自與刑法第175條第1
    項所定「他人所有物」之構成要件不符，且依被告所點燃衛
    生紙、塑膠袋之方式及其點火處未有其餘易燃助長火勢之物
    ，亦難認有何致生公共危險之虞。
五、綜上所述，本案依檢察官所舉之各項證據資料，未能證明被
    告確有公訴意旨前開所指部分之放火燒燬住宅以外之他人之
    物犯行。此外，復查無其他積極證據足認被告有公訴意旨所
    指上開犯行，本於罪證有疑，利益歸於被告之原則，自應為
    有利被告之認定，爰就此部分為被告無罪之諭知如主文所示
    。
據上論斷，應依刑事訴訟法第299 條第1 項前段、第301 條第1
項，刑法第175 條第1 項、第62條第1 項前段、第51條第5 款、
第38條第2 項前段，判決如主文。
本案經檢察官劉恆嘉提起公訴，檢察官顏汝羽到庭執行職務。
中    華    民    國   110    年    11    月    23    日
                  刑事第七庭  審判長法  官  彭全曄
　
                                    法  官  劉思吟
　
                                    法  官  白承育
上列正本證明與原本無異。
如不服本判決，應於判決送達後20日內敘明上訴理由，向本院提
出上訴狀 (應附繕本) ，上訴於臺灣高等法院。其未敘述上訴理
由者，應於上訴期間屆滿後20日內向本院補提理由書「切勿逕送
上級法院」。
                                    書記官  馬韻凱
中    華    民    國   110    年    11    月    30    日
附表：
┌──┬────────────────────────────────┬─────────────┐
│    │              犯          罪           事           實          │                          │
│編號├───────┬─────────┬──────┬───────┤  罪  名  及  宣  告  刑  │
│    │    時間      │       地點       │  燒毀物品  │  延燒物品    │                          │
├──┼───────┼─────────┼──────┼───────┼─────────────┤
│ 1  │105 年5 月23日│新北市土城區復興街│樹葉及垃圾袋│元緯科技股份有│王一鳴放火燒燬他人所有之樹│
│    │22時6 分許。  │5號。             │。          │限公司在該處堆│葉及垃圾袋，致生公共危險，│
│    │              │                  │            │放之木製棧板及│處有期徒刑壹年肆月。扣案之│
│    │              │                  │            │垃圾子母車。  │打火機壹個沒收。          │
│    │              │                  │            │              │                          │
├──┼───────┼─────────┼──────┼───────┼─────────────┤
│ 2  │110 年5 月23日│新北市土城區福安街│堆置之紙板。│陳國山所有之壓│王一鳴放火燒燬他人所有之紙│
│    │22時48分許。  │17之1 號東部精密工│            │縮機、廁所、鐵│板，致生公共危險，處有期徒│
│    │              │業股份有限公司前。│            │捲門及屋主蕭富│刑壹年肆月。扣案之打火機壹│
│    │              │                  │            │能所有之紙板、│個沒收。                  │
│    │              │                  │            │鐵板等物。    │                          │
├──┼───────┼─────────┼──────┼───────┼─────────────┤
│ 3  │110 年5 月23日│新北市土城區成功街│堆置之垃圾。│無。          │王一鳴放火燒燬他人所有之垃│
│    │22時55分許。  │單行道。          │            │              │圾，致生公共危險，處有期徒│
│    │              │                  │            │              │刑壹年貳月。扣案之打火機壹│
│    │              │                  │            │              │個沒收。                  │
├──┼───────┼─────────┼──────┼───────┼─────────────┤
│ 4  │110 年5 月23日│新北市土城區民權街│堆置之垃圾。│樹葉、圍牆。  │王一鳴放火燒燬他人所有之垃│
│    │23時4 分許。  │8號。             │            │              │圾，致生公共危險，處有期徒│
│    │              │                  │            │              │刑壹年貳月。扣案之打火機壹│
│    │              │                  │            │              │個沒收。                  │
└──┴───────┴─────────┴──────┴───────┴─────────────┘
　
附錄本案論罪科刑法條全文：
刑法第175條
放火燒燬前二條以外之他人所有物，致生公共危險者，處 1 年
以上 7 年以下有期徒刑。
放火燒燬前二條以外之自己所有物，致生公共危險者，處 3 年
以下有期徒刑。
失火燒燬前二條以外之物，致生公共危險者，處拘役或 9 千元
以下罰金。